【裁判字號】    98,交聲,254
【裁判日期】    980831
【裁判案由】    違反道路交通管理處罰條例
【裁判全文】
臺灣宜蘭地方法院交通事件裁定         98年度交聲字第254號
原處分機關  交通部公路總局臺北區監理所宜蘭監理站
異  議  人  甲○○
即受處分人
上列異議人即受處分人因違反道路交通管理處罰條例案件，對於
交通部公路總局臺北區監理所宜蘭監理站於民國98年6月6日所為
之宜監字第裁43-Q00000000號裁決處分，聲明異議，本院裁定如
下：
    主  文
異議駁回。
    理  由
一、原處分意旨略以：異議人即受處分人甲○○於民國98年6月2
    日下午3時許，駕駛車號ALR-215號普通重型機車，行經宜蘭
    縣羅東鎮○○路44號前，因拒絕接受酒精濃度測試之檢定，
    為宜蘭縣政府警察局羅東分局警員於同日下午3時42分製作
    違反道路交通管理事件通知單舉發，並經原處分機關於98年
    6月6日以宜監字第裁43-Q00000000號違反道路交通管理事件
    裁決書，依道路交通管理處罰條例第35條第4項之規定，裁
    處罰鍰新臺幣（下同）6萬元，吊銷駕駛執照等語。
二、異議意旨略以：異議人於98年6月2日下午3時許，陪同友人
    看病後獨自一人返家，於上開地點遇警臨檢酒測。因該日中
    午確有飲酒，不免心中緊張害怕是否酒測會合格，但還是配
    合警方現場酒測。因異議人年歲已達72歲，又緊張，吹氣數
    次後，警方宣稱無法取得數據，於是帶回開羅派出所。經數
    次吹氣，仍不成功，警方便開立拒測罰單。該執勤員警未敬
    老尊賢，態度不佳，依個人好惡態度直接開立酒駕拒測之罰
    單，異議人只好以拒簽表示抗議。而異議人為尊重司法及避
    免扣留代保管之重型機車，每日增加保管費，已繳交罰鍰並
    領回該車，惟異議人所經營之雜貨店須依賴車輛買送貨物，
    吊銷駕照已影響生計至鉅。為此，爰依法請求撤銷銷原處分
    云云。
三、按汽車駕駛人拒絕接受道路交通管理處罰條例第35條第1項
    測試之檢定者，處6萬元罰鍰，並當場移置保管該汽車及吊
    銷該駕駛執照，且3年內不得考領駕駛執照，道路交通管理
    處罰條例第35條第4項前段、第67條第2項前段分別定有明文
    。
四、經查：
（一）異議人於98年6月2日下午3時許，駕駛車號ALR-215號普通
      重型機車，行經宜蘭縣羅東鎮○○路44號前，因拒絕接受
      酒精濃度測試之檢定，為宜蘭縣政府警察局羅東分局警員
      於同日下午3時42分製單舉發等情，有宜蘭縣政府警察局
      宜警交字第Q00000000號舉發違反道路交通管理事件通知
      單1紙在卷可稽。
（二）異議人經警在宜蘭縣羅東鎮○○路44號前，當場對其實施
      酒精濃度測試之檢定未果之事實，業據異議人陳稱：「…
      但還是配合警方現場酒測。因異議人年邁（72歲）又緊張
      ，吹氣數次後，警方宣稱無法取得數據。於是帶回開羅派
      出所。……。」等語（詳本卷第3頁），核與證人即舉發
      本件之警員鄭文明於審理中證稱：「（問：當時異議人有
      拒簽酒測單，當時情形如何？）當時在羅東鎮○○路44號
      前，電請線上巡邏車帶酒測器到現場，當時已經在路上僵
      持15分鐘，當時異議人是以舌頭抵住吹氣的管子，當時圍
      觀的人太多了，我們便將異議人帶回開羅派出所進行酒測
      。」等語（詳本院卷第19頁）相符。
（三）又異議人經警帶回開羅派出所後，經警再次對其實施酒精
      濃度測試之檢定，警員就施測過程全程錄影，本院勘驗該
      影像檔，結果為：「1、牆壁上的時鐘時間是當天下午3時
      25分，警員請異議人提出證件，證人拿出酒測器說明時間
      ，異議人有吐舌頭，再含住酒測器的管子吹氣，警員取出
      管子時，異議人舌頭才縮回，證人向異議人表示：吹氣時
      ，酒測器會有感應到，異議人的吹器並無感應。2、王文
      助所長到鏡頭前對異議人表示請其示範一次，王文助含住
      管子吹氣時，有吹氣的聲音。3、警員再請異議人吹氣一
      次，但仍無吹氣聲音。又再請異議人吹氣一次，警員表示
      異議人是用吸，而不是用吹氣。異議人再吹氣一次，但吹
      氣不到1秒，警員表示要吹氣5秒。4、警員表示酒測時間
      15分鐘，還剩下5分鐘，並再次告知吹氣需要吹5秒鐘，異
      議人表示他有吹氣。異議人再吹氣一次，仍不到5秒鐘。
      又吹氣一次，聽不到吹氣的聲音。警員向異議人表示吹氣
      到其手掌5秒鐘，而異議人有照做。異議人表示已經儘量
      吹氣了，也有咬住管子，並沒有拒絕。警員表示異議人拒
      絕酒測，異議人提出質疑。5、異議人坐了一會，拿出自
      己的行動電話撥打，講完電話後，警員表示還有3分鐘。
      異議人表示他已經配合兩次，警員再次表示可以吹氣時，
      再跟警員講，告知異議人拒測。6、異議人坐了一會，警
      員范裕德叫異議人大力吹氣，警員范裕德叫異議人再測試
      一次，異議人先對空吹氣5秒，異議人以管子吹氣時，嘴
      唇有頂住吸管，之後才含住吸管，仍無吹氣聲。警員范裕
      德放下酒測器，讓異議人再坐一會。7、證人鄭文明表示
      已經15分鐘，要異議人配合吹氣，異議人含住吸管仍無吹
      氣聲，警員表示其拒測，異議人回答有吹氣。異議人拿出
      香煙盒，表示要抽菸，警員指示他走出安全門，異議人即
      從安全門離開。過一會，異議人回到座位坐下，又一會，
      異議人又站起來，沒有在鏡頭前，又一會，警員請其坐下
      ，請異議人在酒測單上簽名，異議人表示絕對不簽名。警
      員告知異議人違規法條及扣車拖至拖吊場，並問異議人車
      上有無重要物品，並且告訴異議人返還鑰匙及證件，而車
      子不可取回。」等情（詳本院卷第19、20頁），依上開勘
      驗結果可知，異議人於警對其測試時，其以下列方式拒絕
      酒精濃度之測定：1、由其在含住測試器之吸管前有吐舌
      頭，及取出該管子後縮舌頭之過程可知，異議人確有於測
      試時，以舌頭頂住吸管之事實。2、異議人有含住吸管，
      但未吹氣，此可由其含住吸管時，無吹氣音可證。3、短
      暫吹氣，即吹氣不到1秒，使測試器無法感應。4、嘴唇有
      頂住吸管，未含住吸管，更未吹氣。而異議人經本院當庭
      命其吹氣5秒，再含住吸管吹氣，其身體狀況，有能力吹
      氣5秒，且含吸管吹氣時，不會有吐舌之動作，亦據本院
      勘驗明確（詳本院卷第21頁）。從而可見異議人在上開時
      、地，為警實施酒精濃度測試之檢定時，確有以前述4 種
      方式拒絕測試，應堪認定，其所辯因年邁緊張而無法吹氣
      云云，毫不足採。
（四）至異議人指稱：執勤員警未敬老尊賢，態度不佳，依個人
      好惡態度直接開立酒駕拒測之罰單云云。惟依上述勘驗錄
      影檔內容所示，除證人鄭文明對其測試外，開羅派出所所
      長王文助及警員范裕德亦從中教導異議人如何接受測試。
      而在派出所期間，警員讓異議人自己一人坐著，由其考慮
      是否接受測試，異議人更是可自行撥打電話、走出安全門
      抽菸，甚者給予15分鐘決定是否要測試，態度並無不佳情
      事，故絕無異議人上開所陳之情事，併此敘明。
五、綜上所述，異議人於前揭時、地，有拒絕接受酒精濃度測試
    檢定之違規事實，洵堪認定。原處分機關依道路交通管理處
    罰條例第35條第4項、第67條之規定，就異議人前揭違規行
    為，裁處罰鍰6萬元，吊銷駕駛執照，3年內禁考，於法並無
    不合，異議人聲明異議，為無理由，應予駁回，爰依道路交
    通案件處理辦法第19條，裁定如主文。
中    華    民    國    98    年    8     月    31    日
                  交通法庭法  官  張育彰
以上正本證明與原本無異。
如不服本裁定，應於裁定送達後5日內，向本院提出抗告狀。（
應附繕本）
                          書記官  陳靜宜
中    華    民    國    98    年    8     月    31    日


司法院資訊處製作；財團法人民間司法改革基金會備份。
